【裁判字號】    98,交簡上,16
【裁判日期】    980331
【裁判案由】    過失傷害
【裁判全文】
臺灣嘉義地方法院刑事判決            98年度交簡上字第16號
上  訴  人
即  被  告  乙○○
上列上訴人即被告因過失傷害案件，不服本院嘉義簡易庭中華民
國九十八年二月六日九十七年度嘉交簡字第九０二號第一審判決
（聲請簡易判決處刑書案號：臺灣嘉義地方法院檢察署九十七年
度調偵字第九四號），提起上訴，本院管轄之第二審合議庭判決
如下：
    主  文
上訴駁回。
乙○○緩刑貳年。
    犯 罪 事 實
一、乙○○於民國九十六年九月十四日晚間七時十分許，自嘉義
    市○區○○路四四九號工作地點離開欲前往嘉義市○○街接
    載小孩，其因該處左側路旁停放車輛影響其視線，欲先將車
    牌號碼UNE—907號輕型機車自該處推至民權路上準備起駛，
    其自路旁推出上揭機車欲起駛時，本應注意行車起駛前應顯
    示方向燈，注意前後左右有無障礙或車輛行人，並應讓行進
    中之車輛行人優先通行，而依當時天候晴、柏油路面、路面
    乾燥、無缺陷、無障礙物、視距因左側車輛稍有影響等情形
    綜合觀之，尚非不能注意左右來車、讓行進中之車輛先行，
    乙○○竟疏未注意左方由西往東方向來車，即坐上機車貿然
    將機車自民權路路旁由南往北方向推出欲起駛，適甲○○騎
    乘車牌號碼TP6—390號輕型機車，沿嘉義市○○路由西往東
    方向騎至，在約一公尺前突見乙○○機車推出見狀煞閃不及
    ，二車發生擦撞均人車倒地，致甲○○受有多處挫擦傷之傷
    害，乙○○亦受有左脛骨骨折之傷害（甲○○所涉過失傷害
    罪嫌部分另為不起訴處分）。乙○○肇事後，在犯罪未被有
    偵查權之公務員或機關發覺前，即向據報到醫院處理之嘉義
    市政府警察局警員表明為肇事車輛之駕駛人，並自首接受裁
    判。
二、案經甲○○訴由嘉義市政府警察局第一分局報請臺灣嘉義地
    方法院檢察署檢察官聲請簡易判決處刑。
    理  由
一、按被告以外之人於審判外之陳述，雖不符刑事訴訟法第一百
    五十九條之一至第一百五十九條之四之規定，而經當事人於
    審判程序同意作為證據，法院審酌該言詞陳述或書面陳述作
    成時之情況，認為適當者，亦得為證據。當事人、代理人或
    辯護人於法院調查證據時，知有第一百五十九條第一項不得
    為證據之情形，而未於言詞辯論終結前聲明異議者，視為有
    前項之同意，刑事訴訟法第一百五十九條之五定有明文。查
    本件被告乙○○於言詞辯論終結前，對於下述本院採為認定
    犯罪事實依據之各項證據之證據能力，均未聲明異議，復經
    本院於審理時逐一提示予被告表示意見，本院審酌該等證據
    之取得過程並無瑕疵，與本案待證事實間復具有相當之關聯
    性，以之為本案證據並無不當，自得採為本件認定事實之基
    礎，合先敘明。
二、訊據被告乙○○於本院審理時坦承於前述時地，因路旁左側
    停放汽車，故先將機車推至馬路上，即遭對方騎乘機車撞擊
    之語，惟辯稱：伊當時之行駛方式本來就只能將機車推出，
    而車禍發生時是伊有骨折，對方應該沒有受傷，交通鑑定時
    現場圖方向搞錯，影響鑑定結果云云。經查：
  (一)被告於九十六年九月十四日晚間七時十分許，欲自嘉義市○
    區○○路四四九號工作地點離開，準備沿民權路由西往東方
    向前行，其因該處左側路旁停放車輛影響其視線，遂將車牌
    號碼UNE—907號輕型機車自路旁由南往北方向推至民權路上
    ，而同時甲○○騎乘車牌號碼TP6—390號輕型機車，沿嘉義
    市○○路由西往東方向騎至，甲○○上揭機車車頭與被告推
    出之機車左側車頭發生碰撞等情，業據被告坦承不諱，並經
    證人甲○○於警詢、偵訊時指訴綦詳，復有道路交通事故現
    場圖、道路交通事故調查報告表（一）（二）、現場蒐證暨
    車損照片十四張在卷可稽。參以被告自承因肇事地點左側路
    旁停放一輛汽車，故先將機車推至馬路上，其車頭即與甲○
    ○機車車頭發生碰撞之語，輔以卷附道路交通事故現場圖、
    現場照片顯示，民權路係一路面總寬度僅九點六公尺之道路
    ，並無劃設相當距離可供車輛停放在路面邊線以內，足見被
    告機車車頭顯已自路旁推出至少超過一汽車車寬之距離，即
    已將機車推出至民權路車道上，始會與沿民權路由西往東方
    向駛至之甲○○機車發生碰撞。其次，雖本件交通事故發生
    後被告與證人甲○○所騎乘之機車均已移動位置，惟依上揭
    道路交通事故現場圖、調查報告表及現場蒐證暨車損照片，
    證人甲○○遺留之飲料水漬係分佈在民權路中間車道，兩車
    發生碰撞方式為被告所騎乘機車左側車頭與證人甲○○所騎
    乘機車車頭發生碰撞，亦徵本件道路交通事故撞擊點係在民
    權路車道上，而非在路面邊線以內之路旁。是被告因工作地
    點路旁左側停放車輛，遂將機車推至民權路上，已影響民權
    路上行進人車通行，雖尚未發動機車引擎，然其既欲起步駛
    出，仍應顯示方向燈，注意前後左右有無障礙或車輛行人，
    並應讓行進中之車輛行人優先通行，其疏未讓自左側駛至之
    被害人甲○○所騎乘之機車先行，自屬灼然。
  (二)再證人甲○○因本件車禍，受有多處擦挫傷之傷害，有信合
    美診所診斷證明書一份在卷可參。雖被告抗辯甲○○應無受
    傷，診斷證明書並非車禍當天看診云云，然一般人發生車禍
    後，本即非必定於當日即就診，且證人甲○○上開傷勢並非
    有立即危險，是其未於車禍發生當日就診，尚與常理無違。
    參以證人甲○○前於九十六年九月十四日（即事故當日）警
    詢即已證稱：兩車發生碰撞後兩車均倒地，其右腳有擦傷等
    語，是證人甲○○於肇事當日警詢即已表示其有受傷，尚非
    於車禍發生數日始突證述受有傷害。再者，被告前於九十六
    年九月十四日警詢亦供稱發生碰撞後兩車均倒地等語，而一
    般機車車體對於騎士、乘客之身體防護力不足，故機車發生
    車禍碰撞時，騎士、乘客身體與地面及機車車身摩擦及撞擊
    ，往往多受有輕重不等之傷害，此為一般人所周知，是證人
    甲○○因本件車禍受有多處擦挫傷，亦與一般機車發生碰撞
    人車倒地，駕駛人與地面、機車等發生摩擦、撞擊之情形相
    符，證人甲○○因本件車禍受有多處擦挫傷之傷害，自屬可
    信，被告執此為辯，顯屬無據。
  (三)綜上，證人甲○○所受前開傷勢，確係因被告將機車推至民
    權路道路上時，與騎乘機車沿民權路車道前行之甲○○機車
    發生碰撞，肇致甲○○人車倒地因而受有傷害等情，要屬無
    疑。
三、按汽車起駛前應顯示方向燈，注意前後左右有無障礙或車輛
    行人，並應讓行進中之車輛行人優先通行，道路交通安全規
    則第八十九條第一項第六款定有明文，被告於路旁將機車推
    出起駛時，理應知悉並注意上開交通安全規則，以防止危險
    發生，佐以被告係合法考領有駕駛執照之人，有證號查詢機
    車駕駛人資料一份附卷可佐，其對於應遵守上開規定自應知
    之甚稔，且依卷附之道路交通事故調查報告表所載，本件肇
    事時天候晴、柏油路面、路面乾燥、無缺陷、無障礙物、視
    距因左側車輛稍有影響等情形，被告尚非完全不能注意左側
    來車，詎仍疏未注意上開規定，因而肇事，致被害人受有上
    述之傷害，足見被告於本件車禍確有違反上述交通安全規則
    至明；再者，本件事故經送臺灣省嘉雲區車輛行車事故鑑定
    委員會，再送臺灣省車輛行車事故覆議鑑定委員會覆議，結
    果均認：「一、乙○○駕駛輕型機車，由路旁起駛（右轉）
    未注意左後方來車，為肇事原因。甲○○駕駛輕型機車，無
    肇事原因。」，有臺灣省嘉雲區車輛行車事故鑑定委員會嘉
    雲區960726案鑑定意見書及臺灣省車輛行車事故覆議鑑定委
    員會九十七年五月六日覆議字第0976201589號函各一份在卷
    可參，足證被告貿然將機車推至車輛行駛之道路，此行為確
    有前揭過失無疑。至被告辯稱伊當時是要預備右轉國華街，
    但是臺灣省嘉雲區車輛行車事故鑑定委員會鑑定時所使用之
    現場圖方向相反，說伊當時是逆向，因而影響鑑定結果云云
    。惟觀之上述鑑定委員鑑定意見書可知該委員會認定被告當
    時係騎乘機車由路旁欲起駛，準備右轉乙情無誤，此與被告
    所供述之行車路徑相符，是該委員會並無引用錯誤道路交通
    事故現場圖，對於被告行車路徑亦無誤認之情形，自不影響
    其鑑定意見，被告此部分所辯容有誤會。綜上，被害人甲○
    ○因本件車禍受有上開傷害，已如前述，被告過失行為與被
    害人甲○○之傷害結果間，顯具有相當因果關係。故本件事
    證明確，被告過失傷害犯行，即堪認定。
四、核被告所為，係犯刑法第二百八十四條第一項前段之過失傷
    害罪。而被告於車禍事故發生後，在有偵查犯罪職權之公務
    員或機關尚不知何人為肇事車輛之駕駛人前，即向據報到醫
    院處理之嘉義市政府警察局警員表明為肇事車輛之駕駛人，
    ，此有自首情形紀錄表乙份附卷可憑，且被告事後並無逃避
    偵審，爰依刑法第六十二條前段減輕其刑。
五、原審以被告違反刑法第二百八十四條第一項前段犯行罪證明
    確，依刑法第二百八十四條第一項前段、第四十一條第一項
    前段、第六十二條前段，刑法施行法第一條之一第一項、第
    二項前段之規定，逕以簡易判決判處被告拘役三十日，並諭
    知易科罰金之折算標準，核其認事用法均無違誤。被告提起
    上訴固指原審量刑太重云云。惟按刑之量定，係實體法上賦
    予法院得為自由裁量之事項，倘其未有逾越或濫用法律所規
    定裁量之外部及內部性界限，並符合法規範之體系及目的，
    遵守一般有效之經驗及論理法則，即不得任意指為違法，最
    高法院七十五年台上字第七０三三號判例可資參照。原審基
    於所認定之事實，斟酌被告犯後態度、智識程度、告訴人所
    受傷害等一切情狀，並依刑法第五十七條所定各款犯罪情狀
    ，在法定刑度內量刑，妥適反應其所認定之犯罪事實與全案
    情節，尚無失出，故其上訴意旨並無理由，應予駁回。
六、末查，被告前因偽造文書等案，經臺灣高等法院台南分院以
    八十六年度上訴字第一八三四號判決判處有期徒刑一年二月
    確定，經入監執行後，於九十年七月一日假釋付保護管束出
    監，於同年十一月二十一日假釋期滿，假釋未經撤銷而執行
    完畢乙情，有卷附臺灣高等法院被告前案紀錄表及臺灣嘉義
    地方法院檢察署刑案資料查註紀錄表在卷可稽，是被告前因
    故意犯罪後，五年內未曾因故意犯罪受有期徒刑以上刑之宣
    告，並於原審判決後與被害人達成和解，有和解書在卷可參
    ，佐以其係因一時疏忽未注意交通安全致罹刑典，尚非故觸
    刑章，已表悔悟，應知所警惕，信無再犯之虞，本院認其所
    受宣告之刑，以暫不執行為適當，併予宣告緩刑二年，以啟
    自新。
據上論斷，應依刑事訴訟法第四百五十五條之一第一項、第三項
、第三百六十八條，刑法第七十四條第一項第二款，判決如主文
。
本案經檢察官廖俊豪到庭執行職務。
中    華    民    國    98    年    3     月    31    日
                  刑事第一庭  審判長法  官  許進國
                                    法  官  黃明展
                                    法  官  黃琴媛
上列正本證明與原本無異。
本件不得上訴。
中    華    民    國    98    年    3     月    31    日
                                    書記官  李彩娥


司法院資訊處製作；財團法人民間司法改革基金會備份。
